【裁判字號】    88,重訴,18
【裁判日期】    890324
【裁判案由】    殺人
【裁判全文】
臺灣彰化地方法院刑事判決                          八十八年度重訴字第一八號
    公  訴  人  臺灣彰化地方法院檢察署檢察官
    被      告  甲○○
    選任辯護人  王俊凱律師
右列被告因殺人案件，經檢察官提起公訴 (八十八年度偵字第七六八二號)，本院判
決如左：
    主    文
甲○○殺人，處有期徒刑拾貳年。褫奪公權伍年。
    事    實
一、甲○○與林佑儒原係舊識，於民國八十八年七月二十二日下午五時十分許，林佑
    儒在甲○○位於彰化縣員林鎮○○街十九號住處客廳內，因林佑儒希望甲○○能
    為其籌錢，惟因故甲○○不能拿到錢，林佑儒以為甲○○在耍弄他，二人發生衝
    突，林佑儒惱怒不已，上前拉扯，與甲○○理論，並以手毆打甲○○致其右眼角
    ０．二公分ｘ０．五公分擦傷、右拇指背部０．三公分ｘ０．三公分擦傷，且以
    手環勒甲○○頸部，甲○○為求自衛，乃自客廳桌上取得家中銳利之摺刀一把（
    非甲○○所有，全長約二０公分，刀刃部長約八公分），打開後，一再聲稱要林
    佑儒放手，惟林佑儒仍緊勒甲○○頸部，二人從客廳椅子處，將茶几撞偏後，至
    一旁之機車停放處，並因重心不穩，雙雙倒向機車處（甲○○較靠近機車車頭，
    林佑儒靠近機車尾部），甲○○因飽受林佑儒毆打及環勒頸部，乃頓萌殺人之犯
    意，持摺刀自上而下、自左而右，斜向猛刺林佑儒之胸部一刀，深度達於心包囊
    ，及刺入林佑儒腹部一刀，傷及胃大彎前壁幽門上八公分處。嗣甲○○及在場之
    友人丙○○驚見林佑儒不支倒地、血流滿身，丙○○乃叫救護車將林佑儒緊急送
    醫救治，甲○○旋更換衣服，並將現場清理。惟林佑儒因前胸刀刺傷及於肺心致
    大量出血休克，延至同日下午六時三十分，即不治死亡。
二、案經林佑儒之妻乙○○告訴暨彰化縣警察局員林分局報請臺灣彰化地方法院檢察
    署檢察官偵查起訴。
    理    由
一、訊據被告甲○○坦承於前開時、地與林佑儒發生肢體衝突，持摺刀喝令林佑儒鬆
    手，但否認有殺人之故意，並辯稱：林佑儒上前以手環勒被告之頸部，摔向停放
    在旁之機車上，彼等二人均重心不穩，跌於機車上，被告可能此時不小心持刀刺
    到林佑儒，他身體突然顫抖後即倒下，被告才知道被害人身上沾染血跡。被告與
    被害人原係朋友，並無仇恨，豈有殺人之動機、決意？且雙方於倒於機車之際，
    被害人仍勒住被告頸部，被告無從辨認刀子位置，豈能以二人之身高、體重而推
    論被告持刀係「由上而下，自左而右刺入被害人胸部」，遽謂被告係殺人，充其
    量僅係傷害致死或過失致死云云。
二、經查：被告與被害人林佑儒於前時、地，因金錢事情發生扭打，被害人起身後即
    流血不支倒地等情，業據證人丙○○迭於警訊、偵訊中及本院審理時證述綦詳，
    而被告因受被害人毆打，受有右眼角０．二公分ｘ０．五公分擦傷、右拇指背部
    ０．三公分ｘ０．三公分擦傷之傷勢，被告身長一六五公分；死者林佑儒身長一
    六六公分，全身及四肢除前胸及腹部有刺傷二處外，無其他外傷，其中胸部一處
    之刺傷：位於自足底往上一二二公分處，正中線縱上橫走刺創一．二公分，自上
    而下自左而右入於胸腔經過左第五肋軟骨入前縱膈，再及及於心包囊，通過右心
    室形成一．０公分之傷口造成心囊血塞一００西西，前縱膈血腫六ｘ五ｘ三公分
    ，是致命傷；另一處刺傷見於腹部臍上三公分，至正中線上距足底一０二公分，
    傷口一．０公分，入於腹壁通過後，傷及胃大彎前壁幽門上八公分處，只穿過肌
    層，未形成胃內出血等情，有測量被告身高照片、台灣彰化地方法院檢察署檢驗
    員所立驗傷診斷書、法務部法醫研究所八十八年十月廿五日函暨鑑定書在卷可憑
    ，是被告辯稱因不堪被害人一再毆打及環勒頸部，始持刀自衛對抗等情，應堪採
    信為真正。又扣案之摺刀一支，鋒利異常，其全長約二０公分、刀刃長約八公分
    ，此經本院當庭勘驗無誤。又被告及被害人二人因拉扯爭脫，重心不穩雙雙倒於
    機車之際，被告接連向被害人之胸、腹部猛刺二刀，而人體胸、腹部，係人體重
    要器官分佈之處，以刀刺之，極易造成生命危險，此為一般人所認知之事，被告
    明知及此，卻仍以摺刀刺向被害人胸、腹部，且深及內臟器官，足見其用力之猛
    ，主觀實上有殺人之故意，此不論被告與被害人間之交情如何而異，況當時被告
    既已遭被害人毆打，頸部仍遭環勒，心裏自然亟想掙脫或報復，且被告當時既手
    握摺刀，雙手並未受拘束下，若無殺人決意，當不致於朝被害人胸、腹部猛刺二
    刀，觀察該傷勢，應非被告所稱「不小心」造成云云，而被害人因受重創，旋於
    同日下午六時三十分許，不治死亡，堪認被告應有殺人之決意。雖證人丙○○證
    稱：被告於被害人不支倒地時，即抱住被害人，並聲稱怎麼會這樣子？惟此應係
    被告見被害人血染滿身，事後得知事態嚴重，驚惶失措之舉動而已，不影響其當
    初殺人之犯意。又被告上衣沾染血液與被害人血液鑑定比對相符，亦有刑事警察
    局鑑驗通知書一紙可按。此外，復有被告持有行兇之摺刀一支、被告逞兇時所穿
    著沾染血之上衣及牛仔褲各一件、於地上沾染血跡之報紙一團扣案為證，現場照
    片十四張及略圖一份，及於彰化殯儀館摩擬被害人環勒被告照片三張可資佐証。
    被告所辯，應事後卸責之詞，不足採信，其犯行洵堪認定。
三、核被告所為，係犯刑法二百七十一條第一項之殺人罪行。查被告因遭被害人林佑
    儒之毆打、環勒頸部，乃持摺刀防衛，其進而持刀刺殺被害人，防衛行為尚屬過
    當，爰依刑法第二十三條但書規定，予減輕其刑。爰審酌被告犯罪之動機、目的
    、手段及偶因與被害人衝突，竟殺害被害人，所生之危害重大，及迄未賠償被害
    人家屬等一切情狀，量處如主文所示之刑，以示懲儆。又被告犯殺人罪，其性質
    認有宣告褫奪公權之必要，併宣告褫奪公權五年。至於扣案之摺刀（士林刀）一
    把，非被告所有，不予宣告沒收，附此明。
據上論斷，應依刑事訴訟法第二百九十九條第一項前段，刑法第二百七十一條第一項
、第二十三條但書、第三十七條第二項，判決如主文。
本件經檢察官丁○○到庭執行職務。
中    華    民    國    八十九      年      三     月       二十四      日
                                臺灣彰化地方法院刑事第二庭
                                    法      官  王  鏡  明
右正本證明與原本無異。
如不服本判決，應於判決送達後十日內向本院提出上訴狀( 須附繕本 )。
告訴人或被害人對於判決如有不服具備理由請求檢察官上訴者，其上訴期間之計算係
以檢察官收受判決正本之日期為準。
                                    法院書記官  黃  靜  華
中    華    民    國    八十九      年      三     月       三十一      日
刑法第二百七十一條
殺人者，處死刑、無期徒刑或十年以上有期徒刑。
前項之未遂犯罰之。
預備犯第一項之罪者，處二年以下有期徒刑。


司法院資訊處製作；財團法人民間司法改革基金會備份。
